【裁判字號】    88,訴,426
【裁判日期】    890120
【裁判案由】    公共危險
【裁判全文】
臺灣士林地方法院刑事判決                          八十八年度訴字第四二六號
    公  訴  人  臺灣士林地方法院檢察署檢察官
    被      告  丁○○
    右  一  人
    選任辯護人  楊俊雄
    被      告  甲○○
    右  一  人
    選任辯護人  謝家健
右列被告等因公共危險案件，經檢察官提起公訴（八十八年度偵字第三○五三號），
本院判決如左：
    主  文
丁○○壅塞陸路，致生往來之危險，處有期徒刑拾月。
甲○○無罪。
    事  實
一、丁○○為營業大貨車司機，於民國八十八年三月七日晚間十時許，駕駛車牌號碼
    ＦＨ─五○五號營業大貨車至位於臺北市○○區○○路與松高路口由佳煒工程有
    限公司承包之「中油科技大樓」工地，向該工地負責廢土清運之現場主任甲○○
    以每車新臺幣（以下同）三千八百元之代價載運廢土一車，因甲○○並未告知丁○○廢土之棄土場位置，丁○○明知夜間將廢土倒於公路上，其他車輛行駛時，
    將發生打滑、追撞等危險，易致車禍，輕則車毀，重則人員死亡，竟仍不顧往來
    車輛之安全，將其大貨車車斗稍微拉高，自臺北市內湖區○○○道、基湖路口前
    二十公尺處起、沿堤頂大道經電力公司前、內湖路一段、北安路、自強隧道內、
    迄至善路五五號前等路段慢慢將廢土傾倒於快車道上，壅塞陸路，致生往來車輛
    及行人之安全，嗣因其他行經之車輛報案，經警循線查獲。
二、案經臺北市政府警察局內湖分局報請臺灣士林地方法院檢察署檢察官偵查起訴。
    理  由
壹、有罪部分：
一、訊據被告丁○○固不否認曾於上開時、地載運廢土後，廢土沿路掉落於道路上之
    事實，惟矢口否認有何公共危險犯行，辯稱：八十八年三月七日晚間其未發現車
    後斗蓋於運輸途中鬆開無法密合，廢土才會沿路掉落，其並不知情，事後亦有協
    助清理云云。然查：
    (一)被告丁○○載運廢土之地點，業據其於警訊及偵查初訊中皆稱：係從臺北市○○區○○路與松高路交叉口中油科技大樓工地所載運等語（詳偵查卷第五頁背
      面、第七頁、第二八頁背面），及至偵查中與被告甲○○同時到庭時，始改稱
      當日雖有到中油科技大樓工地排隊等候載廢土，輪到其要載時，工地之人表示
      要用密封式的車子，所以沒有載到，空車出來右轉松仁路時，路邊有人攔車表
      示有工地需要大貨車載廢土，其才前往載運云云（詳偵查卷第四二頁背面），
      而附和被告甲○○之說詞，迄於本院調查中則供稱：警訊筆錄完全實在（詳本
      院八十八年十月五日訊問筆錄）、「對，我是到中油科技大樓載土，但我不是
      向甲○○載土的。我當時沒有下車去看。我是排隊排到後載土的，給我三千八
      百元的人是誰我沒注意看，不能確定是否為甲○○。」等語明確（詳本院八十
      八年十一月十六日訊問筆錄），而警員於查獲被告丁○○時採集該路面上之廢
      土、上開大貨車內所餘廢土、及中油科技大樓工地內之土壤等樣本送驗，經檢
      測其酸鹼值位於七點五至八點零之間、比對原貌及乾燥研磨後之外觀均呈灰黑
      色、以掃描式電子顯微鏡＼X-射線能譜分析所含元素成分相似、以有機溶劑萃
      取液經氣相層析＼質譜分析所得圖譜相似、檢測比重相近等，而認無法區分該
      等土壤不同，有內政部警政署刑事警察局八十八年四月二十二日刑鑑字第二一
      八五九號鑑驗通知書及所附鑑證資料等影本在卷可考，故被告丁○○確係自上
      開工地內載運廢土一節，首堪認定。
    (二)又被告丁○○駕駛砂石車已有五、六年經驗，於八十七年七月間更以一百萬元
      （貸款七十萬元）購買車牌號碼ＦＨ─五○五號營業大貨車並登記於祥翊貨運
      股份有限公司行駛，該貨車載重量達四點五噸，僅有被告一人使用等情，業據
      被告於偵查及本院審理中坦承在卷（詳偵查卷第四二頁、本院審理筆錄），並
      有行車執照影本附卷可參，則被告對於載運廢土甚具經驗，對於自有車輛車況
      之維護亦應甚為注意，應毋庸贅。被告辯稱其所載運之廢土係因車後斗蓋於運
      輸途中鬆開無法密合所致，然以卷附上開大貨車之照片（詳偵查卷第九九頁）
      觀之，其車後斗蓋狀況正常，並無無法密合之情形，顯無機件本身之故障；又
      一般廢土係以挖土機或伸縮臂夾上大貨車一節，業經被告丁○○陳明在卷，核
      與被告甲○○所述相符（詳本院審理筆錄），而被告丁○○於載運廢土前，應
      已注意其車斗有無傾斜、車斗蓋有無栓妥，即工地主任亦會注意及之，以避免
      挖土機或伸縮臂夾土裝載時，發生廢土傾覆於工地之危險，此經被告甲○○陳
      稱：其於卡車進入工地時，均會查看車斗有無傾斜、後檔門有無勾上、插栓有
      無插上等情明確（詳本院審理筆錄），故堪認定上開大貨車於裝載廢土時，其
      後車斗狀況正常，並無不能密合之情形，否則廢土自裝載地點（即臺北市○○
      區○○路與松高路口）即應開始掉落，而無行駛至臺北市內湖區○○○道、基
      湖路口前二十公尺處始開始掉落之可能。排除上述車輛機件本身故障、裝載廢
      土伊始即未關妥車後斗蓋等情形後，比較被告丁○○於偵查中所辯：車後斗蓋
      因夾住水泥塊而未能密合，且曾於八十八年三月七日晚間經通之廢土掉落後，
      請同行鄭光庭幫忙頂車斗云云，似指其當日於載運廢土行駛途中，後車斗蓋突
      因夾住水泥塊而未能密合；惟查：被告所載運之廢土係濕軟之泥土，此經被告
      甲○○於偵查中陳明無訛（詳偵查卷第四二頁），並經本院勘驗查獲當日警員
      所拍攝之錄影帶，掉落於道路上之廢土堆土質似黏土，經目視並未雜有石塊或
      雜物，有上開錄影帶及勘驗筆錄附卷可稽，且經警方採集該路面上之廢土、上
      開大貨車內所餘廢土等樣本送驗，無論其原貌或烘乾磨碎後外觀均未發覺有摻
      雜石塊之情形，有內政部警政署刑事警察局前揭鑑驗通知書及所附照片等影本
      在卷可憑，則被告丁○○於載運途中何來石塊卡住車後斗蓋，實屬有疑。如被
      告丁○○所辯廢土係因車後斗蓋卡住石塊未能密合而掉落一節為真，則其掉落
      之廢土應持續至其關緊車後斗蓋為止，而當晚被告丁○○係將廢土傾倒於臺北
      市○○區○○路七段三九三巷九九號之一之空地上，此經其陳明在卷（詳偵查
      卷第五頁背面），而其所載廢土僅沿途掉落至善路五五號前止，與上情已有未
      合；縱以證人鄭光庭於偵查中所證：被告丁○○係通知其開大卡車到北投區○○路、實踐街的中間去頂上開大貨車之車斗，因有水泥塊卡住而無法頂等語（
      詳偵查卷第六五頁背面），則廢土至少應掉落至北投區○○路、實踐街處為止
      ，而被告丁○○既在該處停車多時，衡情該地亦應掉落廢土成堆，且因鄭光庭
      無助於解除車斗蓋卡住石塊之情形，廢土應繼續掉落，此等情形均無法與廢土
      僅掉落至士林區○○路五五號前之跡證謀合；故難認被告丁○○所辯係因其車
      後斗蓋於運輸途中鬆開無法密合，廢土才會沿路掉落云云為真。
    (三)再查，被告丁○○係將廢土傾倒於內湖區○○○道○道路之第一快車道靠近車
      道分隔線處，有部分車道分隔線被覆蓋，廢土寬度約佔三分之一車道，土堆高
      度有達一般自小客車輪胎三分之一之高度者，有警製部分現場錄影帶及本院勘
      驗筆錄可按，並經證人即臺北市政府警察局內湖分局西湖派出所之主管趙順榮
      於本院調查中證稱：「在我轄內我看了二個地點，其中一處在提頂大道接明水
      路口處，廢土散落在第一快車道，廢土堆是中間部分較高，高度大約是車子無
      法開過去。該處沒有紅綠燈。另外一處靠近台電營業所，有散落土壤，但不多
      ，而且有車輛壓過之痕跡。」等語（詳本院八十八年八月三十一日訊問筆錄）
      ，證人即臺北市政府警察局內湖分局刑事組警員乙○○於本院調查中證稱：「
      ：：：本件是我到現場處理，：：：因燈光關係，照片內白色的部分是土，約
      有膝蓋那麼高。」等語（詳本院八十八年十月二十六日訊問筆錄），另證人即
      臺北市廢棄土處理商業同業公會之幹事丙○○亦於本院調查中證稱：「廢土掉
      在馬路上，佔用一、二車道，大堆的部分先處理，大堆的廢土高約六十公分，
      連續三堆，要用一台發財車才能清走，堆部分是零散、較平」、「大堆的不到
      一車，小堆的我是先將它們清到安全島上，由白天清潔隊來處理，發財車容量
      只有五、六百公斤。」等語（詳本院八十八年十一月十六日訊問筆錄），足徵
      散落於路面之廢土數量非微，且部分廢土堆積高度甚高，以當時為晚間十時許
      ，天色甚暗，廢土如未經清理，則將整夜留置該處，汽車駕駛人於高速行駛中
      ，猝然見之，不無訝異而立即扭轉方向盤以閃避土堆之可能，在其後、其旁行
      駛之車輛亦將受其影響，縱部分廢土堆之高度不高，如不及閃避而輾過，亦有
      打滑、偏斜之危險，如遇天雨，更增其危險性，況廢土復沿路傾倒於自強隧道
      內，其危險性不言可喻。被告丁○○明知將廢土倒於公路上，其他車輛行駛時
      ，恐發生打滑、追撞等車禍，輕則車輛毀損，重則人員死亡，此為人盡皆知之
      常識，被告丁○○竟仍不顧往來車輛及行人之安全，將載運之廢土傾倒於快車
      道上，其有妨害公眾往來安全之故意，彰彰明甚。
    (四)復據被告丁○○於偵查中陳稱其當時係打算將廢土載到淡水之後，再向同行詢
      問要倒在何處等語（詳偵查卷第六七頁），足見其於載運途中，猶無預定傾倒
      之地點，其後則未經土地所有權人同意而任意傾倒於臺北市○○區○○路七段
      三九三巷九九號之一之空地上，益見其投機之心理。雖被告丁○○辯稱其係接
      獲通知，為儘速趕回廢土掉落之現場，方暫時將廢土傾倒於該處，事後亦前往
      清理云云；然若要儘速趕回現場，應將上開大貨車連同所載運之廢土停放路邊
      ，另行搭車趕回，寧不更為快速；且被告丁○○係沿途散落廢土，積少成多，
      逐漸消化所載土壤，事後更圖以不慎掉落為辯，故其車牌是否清晰一節，實不
      足以作為其主觀上並非故意之證據。而臺北市政府環境保護局處理違反廢棄物
      清運法案件舉發通知書係由主管機關所為之行政處分，其舉發內容是否由任意
      傾倒廢土變更為載運廢土沿途掉落，當無礙於司法權依各種事證所為之認定。
      至證人丙○○雖於本院調查中推測：如廢土裝太多或機械有故障，是可能造成
      前面落土較少後面漸漸增加之情形等語，惟其亦表示並未實際目睹廢土掉落之
      情形，無法就本件具體個案回答等語（詳本院八十八年十一月十六日訊問筆錄
      ），且本件廢土掉落路段與被告所辯不合，已析述如前，故證人丙○○所為推
      測之詞，尚難於本案中採信之。
    綜上各節所述，被告丁○○於公眾往來道路上傾倒廢土，致生往來之危險之事證
    已臻明確，其所辯廢土係因車輛機件故障始掉落於路面云云，衡不足採，其犯行
    洵堪認定，應依法論科。
二、核被告丁○○所為，係犯刑法第一百八十五條第一項之壅塞陸路，致生往來之危
    險罪，爰審酌被告為貪圖個人私利及一時便利，在快速道路上、隧道內任意傾倒
    廢土，嚴重威脅汽車往來之生命安全，無視於他人生命之安危，實屬非是，然其
    犯罪後尚能返回現場協助清理廢土，此經證人丙○○於本院調查中證述明確，可
    徵被告事後仍有減輕損害之心，公訴人求處有期徒刑五年尚嫌過重等一切情狀，
    量處有期徒刑拾月。至其犯行危害至為重大，犯罪後又一昧飾卸其犯行，犯罪態
    度不佳，非經此刑罰執行不足以收其成效，從而緩刑之宣告，尚非所宜，附此說
    明。
三、車牌號碼ＦＨ─五○五號營業大貨車一輛雖為供被告丁○○犯罪所用之物，然其
    車籍係登記於祥翊貨運股份有限公司之名下，有行車執照影本一份、交通部公路
    局臺北區監理所八十八年十一月三日八八北監一字第三四八四四號函及所附汽車
    新領牌照登記書等影本附卷可參，而非屬被告丁○○所有，故不對之另為沒收之
    諭知，併予載明。
貳、無罪部分：
一、公訴意旨另以：被告甲○○任職於佳煒工程有限公司，由公司派為位於臺北市○○區○○路與松高路口「中油科技大樓」工地之現場主任，負責廢土之清運，與
    被告丁○○基於共同之犯意聯絡，於八十八年三月七日晚間十時許，以每車三千
    八百元至四千五百元不等，請被告丁○○駕駛車號ＦＨ－五○五號營業大貨車，
    至上揭工地載運廢土，被告甲○○並未告知被告丁○○廢土之棄土場位置，而被
    告丁○○於載運廢土後，明知夜間將廢土倒於公路上，其他車輛行駛時，將發生
    追撞等車禍，輕則車毀，重則人員死亡，竟仍不顧往來車輛及行人之安全，將載
    運之廢土沿臺北市內湖區○○○道、基湖路口、承德路七段三百九十三巷九九號
    之一等處，傾倒於快車道上，致生往來車輛及行人之安全，因熱心民眾報案，經
    警及時查獲，扣得上揭營業大貨車一輛，因認被告甲○○亦涉有共同妨害公眾往
    來安全之罪嫌云云。
二、按犯罪事實應依證據認定之，無證據不得推定其犯罪事實，刑事訴訟法第一百五
    十四條定有明文。次按事實之認定，應憑證據，如未能發現相當證據，或證據不
    足以證明，自不能以推測或擬制之方法，為裁判基礎；又認定不利於被告之事實
    ，須依積極證據，苟積極證據不足為不利於被告事實之認定時，即應為有利於被
    告之認定，更不必有何有利之證據（最高法院四十年度臺上字第八六號、三十年
    上字第八一六號判例參照）。
三、訊據被告甲○○堅決否認有何公共危險犯行，辯稱：其並未委託被告丁○○載運
    廢土云云，公訴意旨認被告甲○○涉有上開犯行，無非係以丁○○供述其所載運
    廢土之來源、內政部警政署刑事警察局之鑑驗通知書等情為其論據。經查，被告
    丁○○係自中油科技大樓工地載出廢土一節，已如前述，然按共犯之成立，除共
    同實施犯罪行為者外，其就他人之行為負共犯之責者，以有意思聯絡為要件，若
    事前並未合謀，實施犯罪行為之際，又係出於行為者獨立之意思，即不負共犯之
    責，最高法院著有十九年度上字第六九四號判例可資依循。本件被告丁○○雖於
    載運廢土之初並無預定傾倒之地點，被告甲○○亦未告知其棄土地點，致被告丁○○有任意傾倒之可能，惟不法廢土業者、司機傾倒廢土之地點不一，或有傾倒
    於山坡地者、河床者、他人所有之空地者、未開放之道路者，皆有事例可循，故
    其任意傾倒之地點未必位於公眾往來之陸路、水路或橋樑之上。縱被告甲○○未
    告知傾倒廢土之地點，亦難進而推認其與被告丁○○間有將廢土沿路傾倒之犯意
    聯絡，而論以共同正犯之責。本件復查無其他積極證據證明被告甲○○有公訴意
    旨所指妨害公眾往來安全之犯行，而不能證明其犯罪，自應對其諭知無罪之判決
    。
據上論斷，應依刑事訴訟法第二百九十九條第一項前段、第三百零一條第一項，刑法
第一百八十五條第一項，罰金罰鍰提高標準條例第一條前段，判決如主文。
本案經檢察官繆卓然到庭執行職務。
中      華      民      國     八十九     年     一     月     二十     日
                                  臺灣士林地方法院刑事第一庭
                                      法  官  彭  幸  鳴
右正本證明與原本無異。
如不服本判決，應於判決送達後十日內，向本院提出上訴狀。
                                      書記官  郭  玲  華
中      華      民      國     八十九     年     一     月     二十一   日
附錄本案論罪科刑法條：
刑法第一百八十五條第一項
損壞或壅塞陸路、水路、橋樑或其他公眾往來之設備或以他法致生往來之危險者，處
五年以下有期徒刑、拘役或五百元以下罰金。


司法院資訊處製作；財團法人民間司法改革基金會備份。
